【裁判字號】    92,台上,2668
【裁判日期】    920515
【裁判案由】    違反著作權法
【裁判全文】
最高法院刑事判決                              九十二年度台上字第二六六八號
    上  訴  人  台灣高等法院台南分院檢察署檢察官
    被      告  甲○○
右上訴人因被告違反著作權法案件，不服台灣高等法院台南分院中華民國九十年三月
七日第二審判決（八十九年度上訴字第一四○七號，起訴案號：台灣台南地方法院檢
察署八十九年度偵字第七一九三、七五二九、七五三○、七五三一、七五三二號），
提起上訴，本院判決如左：
    主  文
原判決撤銷，發回台灣高等法院台南分院。
    理  由
本件原判決認定被告甲○○為台南市○○路六一號大寶電視遊樂器專賣店之負責人，
其明知如原判決附表 (下稱附表 )一、二、三、四所示之遊戲光碟係非法重製日商．
新力電腦娛樂股份有限公司（下稱新力公司）、日商．思奎爾股份有限公司（下稱思
奎爾公司）、日商．卡波光股份有限公司（下稱卡波光公司）及日商．可樂美股份有
限公司（下稱可樂美公司）享有著作財產權之盜版光碟，如附表五所示之卡匣電腦程
式著作係非法重製日商．任天堂股份有限公司（下稱任天堂公司）享有著作財產權及
外包裝上有仿冒任天堂公司享有註冊商標圖樣之盜版卡匣，如附表六所示之影音ＶＣ
Ｄ光碟視聽著作係非法重製美商．迪士尼企業股份有限公司等六家電影公司（下稱迪
士尼等六家電影公司）享有著作財產權之ＶＣＤ光碟，竟意圖營利並基於概括之犯意
，自民國八十九年二月初起，在上址，以每片光碟新台幣（下同）三十五元之價格買
入，再以每片四十元之價格售出，卡匣以每個二百元至六百五十元不等之價格買入，
再連續以每個三百元至七百五十元不等之價格售與不特定之人而交付之，ＶＣＤ以每
片二百五十元之價格買入，再以每片五十元之價格租與不特定之人，而侵害新力公司
、思奎爾公司、卡波光公司、可樂美公司、任天堂公司、迪士尼等六家電影公司之著
作權及侵害任天堂公司之註冊商標專用權，並以此為常業。嗣於八十九年五月五日二
十二時許，在上址為警查獲，並扣得被告所有，供犯罪所用如附表一、二、三、四所
示之盜版光碟三百六十四片、附表五所示之盜版卡匣四十三個、附表六所示之影音Ｖ
ＣＤ光碟二十八片及遊戲目錄十三本等情。因而維持第一審論處被告擅自以出租之方
法侵害他人之著作財產權常業罪刑（緩刑肆年）之判決，駁回檢察官在第二審之上訴
，固非無見。
惟查：（一）檢察官就犯罪事實一部起訴者，其效力及於全部，則同一整個的犯罪事
實，檢察官僅就犯罪事實一部起訴，法院對於未經起訴之其他部分，自應併加審判。
本件檢察官僅就侵害新力公司、卡波光公司、思奎爾公司、任天堂公司、可樂美公司
及迪士尼等六公司總計四百零四片盜拷遊戲光碟以違反著作權法提起公訴。惟查被告
於警訊中供述：警方持搜索票在被告之店中確有扣得盜版遊戲光碟二八九二片，並有
扣押證明筆錄可稽（見警卷第三、八頁），復據告訴人新力公司指訴詳確 (見七五二
九號偵查卷第二頁起）。此部分與起訴部分如係被告意圖營利而出售或出租而侵害他
人享有著作權之著作物，應係為同一整個的犯罪事實，原判決就上開未經起訴之部分
未加審判，即有已受請求事項未予判決之違背法令。（二）商標乃為表彰自己營業之
商品，以文字、圖形、記號、顏色組合或其聯合式，足以使一般商品購買人認識為表
彰商品之標識，並得藉以與他人之商品相區別，透過註冊取得專用權者。而所謂商標
之「使用」，係指為行銷之目的，將商標用於商品或其包裝、容器、標帖、說明書、
價目表或其他類似物件上，而持有、陳列或散布而言，商標法第二條、第五條、第六
條著有明文。故於同一商品或類似商品，使用相同或近似於他人註冊商標之圖樣或明
知為該等商品而販賣、意圖販賣而陳列、輸出或輸入者，同法第六十二條、第六十三
條定有處罰明文。而商標之「使用」之方式不一而足，侵害商標之態樣亦有多端。被
告所販賣之仿冒遊戲光碟片，其外包裝固無任何商標圖樣，然告訴人新力公司迭次指
訴，該公司被仿冒之遊戲光碟片內已燒錄儲存有新力公司「ＰＳ設計圖」之商標，可
透過電視遊樂器主機執行程式，於電視螢幕上即可出現該等商標圖樣而足以表彰該商
品一定品質或商譽之保證，該等仿冒之遊戲光碟片已與該等商標結為一體等語，類此
情形，能否以該等遊戲光碟片之外觀或包裝未顯示上述商標，即認未違反商標法第六
十三條之規定等語，尚非無研求之餘地。（三）按以錄音、錄影或電磁紀錄藉機器或
電腦處理所顯示之聲音、影像或符號，足以表示其用意之證明者，依刑法第二百二十
條第二項規定，以文書論。又文書之行使，每因文書之性質、內容不同而異，就刑法
第二百二十條第二項之準文書而言，祇須藉由機器或電腦處理，即足以表示其文書之
內容，其於行為人將偽造之準私文書藉由機器或電腦處理時，已有使用該偽造之準文
書，而達於行使之程度。本件被告與買受者，如均明知該準文書確為偽造，藉由機器
或電腦處理即可使用該偽造之準文書時，因買受者已達於可隨時使用該偽造之準文書
之狀態，無待販賣者更有所主張，應認販賣者於交付時，即與行使無異。如同販賣翻
印他人著作出版物（連同著作物之底頁、依出版社所載著作人、發行人、印刷者等一
併翻印）圖利者，其於交付該偽造之著作物時，即已構成行使偽造準私文書罪，無須
就該偽造之著作物之內容更有所主張，即可達於行使之程度。被告所販賣之仿冒遊戲
光碟片，藉由電視遊樂器執行，在電視畫面上會出現新力公司之「ＰＳ設計圖」註冊
商標及授權字樣。而買受者亦明知被告所販賣之仿冒光碟，可藉由電視遊樂器執行，
在電視畫面上出現新力公司之「ＰＳ設計圖」註冊商標及授權字樣，則與行使無異（
本院四十九年台非字第二四號判例參照）。是被告對於所販賣扣案之仿冒新力公司之
遊戲光碟片，是否明知藉由電視遊樂器執行，在電視畫面上顯現新力公司之「ＰＳ設
計圖」註冊商標及授權字樣？而買受者是否亦明知上情？攸關被告是否成立行使偽造
準私文書罪，即有詳加調查之必要，原審未加查明，併有可議。檢察官上訴意旨指摘
原判決不當，為有理由，應認有撤銷發回更審之原因。另附表五編號二「ＧＡＭＥＢ
ＯＹＣＯＬＯＲ」應為「ＧＡＭＥ  ＢＯＹ卡」之誤繕（詳一○三八二號偵查卷第二
十一頁），案經發回，併予指明。
據上論結，應依刑事訴訟法第三百九十七條、第四百零一條，判決如主文。
中      華      民      國    九十二    年      五      月     十五     日
                              最高法院刑事第八庭
                                  審判長法官  莊  登  照
                                        法官  洪  明  輝
                                        法官  黃  一  鑫
                                        法官  魏  新  和
                                        法官  林  秀  夫
      右正本證明與原本無異
                                              書  記  官
中      華      民      國    九十二    年      五      月    二十一    日
                                                                   ｍ


司法院資訊處製作；財團法人民間司法改革基金會備份。
